【裁判字號】    98,訴,2632
【裁判日期】    990224
【裁判案由】    侵權行為損害賠償
【裁判全文】
臺灣板橋地方法院民事判決              98年度訴字第2632號
原      告  乙○○
被      告  甲○○
上列當事人間請求侵權行為損害賠償事件，原告提起附帶民事訴
訟（98年度交附民字第185 號），經本院刑事庭移送前來，本院
於民國99年2月3日言詞辯論終結，判決如下：
    主      文
被告應給付原告新臺幣貳拾伍萬元，及自民國九十八年七月十四
日起至清償日止，按週年利率百分之五計算之利息。
原告其餘之訴駁回。
訴訟費用由被告負擔百分之二十五，餘由原告負擔。
本判決第一項得假執行。但被告如以新臺幣貳拾伍萬元為原告預
供擔保，得免為假執行。
原告其餘假執行之聲請駁回。
    事實及理由
一、程序方面：
    原告起訴原請求被告賠償本金新臺幣（下同）3,500,000 元
    （包括為其子女5人請求被告賠償慰撫金各500,000元）；民
    國99年1月20日期日將上開聲明本金減縮為1,000,000元，與
    民事訴訟法第255條第1項第3款規定無違，自應准許。
二、原告主張：被告未考領汽車駕駛執照，於98年2月6日上午6
    時許，駕駛車號3383-QT 號自用小客車（下稱汽車），沿臺
    北縣板橋市○○路○ 段往華江橋方向行駛，途經臺北縣板橋
    市○○路○ 段與文化路1段188巷交岔路口時，應注意車前狀
    況，並隨時採取必要之安全措施，及汽車行近行人穿越道，
    遇有行人穿越時，無論有無交通警察指揮或號誌指示，均應
    暫停讓行人先行通過，且該路段限速為時速50公里，應遵守
    速限行駛，而依當時天候陰，夜間有照明，路面為乾燥柏油
    路面，道路無缺陷，無障礙物，視距良好等情形，並無不能
    注意之情事，竟疏未注意是否有行人穿越，逕以超過時速50
    公里之速度穿越該交岔路口，適有原告及其夫鄭連興沿行人
    穿越道橫越文化路1 段，欲至對向之吉立餐廳門口路旁等候
    遊覽車，鄭連興因步履較慢而於步行至被告駕駛之汽車車行
    方向時，遭被告撞擊倒地，致全身多處骨折造成中樞神經衰
    竭，當場死亡。被告上開過失致死犯行，經臺灣板橋地方法
    院檢察署（下稱板橋地檢署）檢察官以98年度偵字第15312
    號過失致死案件（下稱相關刑案偵查）提起公訴，經本院刑
    事庭以98年度交易字第328 號案件（下稱相關刑案）判決認
    定被告過失致死犯行明確，因而判處有期徒刑1年2月，並於
    嗣後確定。原告係被害人鄭連興之配偶，自得依民法第184
    條第1項前段、第191條之2前段、第192條第1項、第194條之
    規定，請求被告賠償原告喪葬費500,000元、精神慰撫金500
    , 000元之損害。並聲明：被告應給付原告1,000,000元，及
    自起訴狀繕本送達之翌日起至清償日止，按週年利率5%計算
    之利息，暨以供擔保為條件之假執行宣告。
三、被告則以：對相關刑案認定其過失致死之犯行，及原告係被
    害人鄭連興之配偶，原告請求喪葬費500,000 元並無爭執，
    惟被害人穿越馬路時係闖紅燈，就系爭車禍之發生與有過失
    。又原告慰撫金之請求過高，其無力負擔等情為辯。並聲明
    ：（一）原告之訴及假執行之聲請均駁回。（二）如受不利
    判決，願供擔保請准免為假執行。
四、原告主張被告於上開時地因駕駛過失發生系爭車禍撞擊原告
    之夫即被害人鄭連興，致被害人全身多處骨折造成中樞神經
    衰竭以致死亡等情事，業據其提出喪葬費用單據為證（附民
    卷第4至7頁、本院卷第18頁），被告對於其於上開時地駕車
    發生系爭車禍致被害人死亡之情事固不爭執，惟以：被害人
    係闖紅燈穿越馬路，就系爭車禍與有過失等情為辯。經查：
（一）被告於上開時地駕駛汽車不慎撞擊被害人致死等事實，業
      據被告自承在卷，且有道路交通事故現場圖、道路交通事
      故調查報告表（一）、（二）、事故現場暨車損照片28幀
      等件附卷足證。而被害人因系爭車禍致全身多處骨折造成
      中樞身經衰竭而死亡，業經板橋地檢署檢察官督同法醫師
      相驗屬實，有相驗屍體證明書、檢驗報告及相驗筆錄、相
      驗報告書在卷足稽。按汽車行駛時，駕駛人應注意車前狀
      況，並隨時採取必要之安全措施；行車速度，依速限標誌
      或標線之規定；汽車行經行人穿越道，遇有行人穿越時，
      無論有無交通指揮人員指揮或號誌指示，均應暫停讓行人
      先行通過，道路交通安全規則第93條第1項、第94條第3項
      、第103條第2項分別定有明文，被告駕駛汽車自應注意上
      述規定。又依附卷之交通事故調查報告表（一）、（二）
      所載，系爭車禍發生時當時雖係夜間、天候陰，惟該路段
      為乾燥柏油路面、無缺陷、無障礙物、視距良好且有照明
      ，佐以現場照片所示，系爭車禍發生地點路口安全島，並
      無足以遮蔽行人身體輪廓之設施、樹叢或障礙物，駕駛人
      對路口行人穿越道之視線應不受阻礙，當無不能注意之情
      事，被告於相關刑案供稱於系爭車禍前未看到被害人及原
      告，且未減速，參以被告撞擊被害人後，尚往前衝撞至對
      面安全島，造成自己受有左股骨骨折、左脛谷骨折、車頭
      全毀、安全島受損，破損之汽車零件尚因強大慣性再往前
      飛濺甚遠距離，車尾轉向逾90度，被害人遭衝撞後遭拋移
      至對面路口，躺臥汽車車尾附近，顯示系爭車禍發生當時
      被告車速甚高，始有如此強大之撞擊力，足見被告係因車
      速過快，且未注意已駛近行人穿越道，以致反應不及。被
      告未注意車前狀況、未遵守速限標誌之指示且未停車讓行
      人優先通行，致撞擊被害人而發生車禍，其具有過失，且
      與被害人死亡之結果間具相當因果關係，已屬灼然。
（二）惟按行人穿越道路，有交通指揮人員指揮或有燈光號誌指
      示者，應依交通指揮人員之指揮或號誌之指示前進，道路
      交通安全規則第134條第4款前段亦規定甚明。被告以被害
      人於紅燈號誌時違規穿越道路等語為辯，固為原告所否認
      。惟系爭車禍經臺北縣政府警察局（下稱縣警局）進行現
      場勘查，調閱系爭車禍現場附近中英醫院監視器（下稱監
      視器，畫面顯示為98年2月6日10時20分37秒，依縣警局交
      通隊板橋分隊陳報書所載系爭車禍發生時間為98年2月6日
      上午6時0分，故監視器畫面時間較實際時間快約4 分20秒
      ；以下所載時間如未特別註記，均係監視器時間），監視
      器畫面顯示於10時20分6秒與汽車同向（即文化路1段由南
      向北）之車流開始通知文化路1 段與文化路1段188巷交岔
      路口（下稱路口），顯示為該向綠燈啟動，10時20分26秒
      被害人開始以由西向東方向穿越該路口，至10時20分42秒
      系爭車禍發生時文化路1 段路段（南北向）車流仍持續通
      過，且自汽車後車窗倒映之燈號為綠燈，是自10時20分6
      秒迄系爭車禍發生時，被告行駛之文化路1 段路段（南北
      向）皆為綠燈等事實，有縣警局函暨所附現場勘查報告、
      相片附卷可稽（相關刑案偵字卷第60至73頁），足堪認定
      被害人係於紅燈號誌時違規穿越道路。而被害人於上開時
      地穿越道路之天候、光線、視距、路面狀況．．．等客觀
      狀況與被告相同，無不能注意之情事，亦疏未注意上開規
      定，即貿然未依燈光號誌之指示，於紅燈號誌穿越馬路，
      於系爭車禍發生亦不無過咎之處，是被告以被害人於本件
      侵權行為與有過失，進而抗辯本件侵權行為非應由被告負
      完全過失責任等情，並非全無依據，被害人實與有過失。
    綜觀上開情節，應認被告駕駛汽車、被害人於紅燈號誌穿越
    道路同為肇事原因，各應負50% 之過失責任。而相關刑案之
    認定亦適與本院相同，以被告過失致死犯行明確，因而判處
    有期徒刑1年2月確定，此有相關刑案判決附卷可稽。故本院
    斟酌上情，自堪認原告主張之侵權行為事實為真實。
五、按因故意或過失，不法侵害他人之權利者，負損害賠償責任
    。汽車、機車或其他非依軌道行駛之動力車輛，在使用中加
    損害於他人者，駕駛人應賠償因此所生之損害。不法侵害他
    人致死者，對於支出醫療及增加生活上需要之費用或殯葬費
    之人，亦應負損害賠償責任。不法侵害他人致死者，被害人
    之父、母、子、女及配偶，雖非財產上之損害，亦得請求賠
    償相當之金額。民法第184條第1項前段、第191條之2前段、
    第192條第1項、第194 條分別定有明文。被告於上開時地駕
    駛汽車不慎肇事致被害人死亡，原告係被害人之配偶，故其
    請求被告賠償損害，於法洵無不合，惟所請求之金額應否准
    許，茲分述如後：
（一）殯葬費：
      原告主張其因被害人死亡，因而支出殯葬費500,000 元，
      業據其提出收據、訂購單等件為證，且為被告所不爭執，
      是原告此部分之支出應屬必要，自應全部准許。
（二）精神慰撫金：
      原告主張其係被害人之配偶，被害人因被告過失無故遭此
      橫禍，精神上自受有極大痛苦，為此請求精神慰撫金500,
      000 元等語。經查，原告之配偶即被害人因系爭車禍致死
      ，原告精神上自受有相當之痛苦，故原告請求賠償慰撫金
      ，固非無據。惟關於請求之金額，本院審酌原告係20年5
      月間出生，系爭車禍時77歲，小學畢業，97年度利息所得
      35,102元，在臺北縣板橋市有房地，在臺北縣坪林鄉、臺
      北市文山區有土地，並有投資一筆，財產總額約200 萬元
      ，因本件侵權行為致其配偶即被害人死亡，及其所受痛苦
      程度；被告係73年10月間出生，本件侵權行為時24歲，國
      中畢業，曾擔任臨時工，收入不穩定，97年度薪資所得6
      萬餘元．．．等情事，以及兩造之身分、社會地位、智識
      水準，及兩造其他實際狀況等一切情狀，認原告請求賠償
      精神慰撫金500,000元，尚屬允適。
    綜上，原告因本件車禍所受損害總計為1,000,000 元。
六、惟按損害之發生或擴大，被害人與有過失者，法院得減輕賠
    償金額，或免除之。民法第217條第1項定有明文，此規定係
    按損害之發生或擴大，受害人有過失者，若使加害人全負損
    害賠償之責任，似失諸過酷，應由法院斟酌情形，減輕或免
    除其賠償金額，即受害人有怠於適當之注意，或怠於避免損
    害及減少損害應盡之方法，而有過失者，亦同（見該條立法
    理由）。續查，系爭車禍之發生，被告、被害人各應負40%
    之過失責任等情，均如前所述，是本院參酌前揭情事，並依
    前開規定認被告、被害人各應負前述之過失比例，即減輕被
    告之賠償金額為500,000 元，方不致使被告全負損害賠償責
    任而失之過酷。
七、次按保險人依本法規定給付之保險金，視為加害人或被保險
    人損害賠償之一部分；加害人或被保險人受賠償請求時，得
    扣除之。強制汽車責任保險法第30條定有明文。原告自承因
    系爭車禍，已與被害人全體繼承人即其子女5 人領取強制責
    任險之保險金1,500,000 元，並依強制汽車責任保險法第11
    條第1項第2款、第2項規定其個人分得250,000元等事實（見
    本院卷第18頁），為被告所不爭執，揆諸首揭說明，即原告
    於本件得請求之賠償應為250,000 元。
八、從而，原告本於侵權行為之法律關係，請求被告給付250,00
    0元，及自起訴狀繕本送達之翌日即98年7月14日起至清償日
    止按週年利率5%計算利息之範圍，於法有據，應予准許；逾
    此部分之請求即無理由，應予駁回。
九、本件原告勝訴部分係所命給付之金額未逾500,000 元之判決
    ，原告雖聲請供擔保請求宣告假執行，不過係促請本院依職
    權宣告，本院依民事訴訟法第389條第1項第5 款之規定，依
    職權宣告假執行；惟被告陳明願供擔保聲請免為假執行，爰
    酌定相當之擔保金額宣告之。至於原告敗訴部分，其假執行
    之聲請即失所附麗，應予駁回。
十、訴訟費用負擔之依據：民事訴訟法第79條。
中    華    民    國    99    年    2     月    24    日
                  民事第二庭法  官  鍾啟煌
以上正本係照原本作成。
如對本判決上訴，須於判決送達後20日內，向本院提出上訴狀，
上訴臺灣高等法院（應按他造人數提出繕本）。
中    華    民    國    99    年    2     月    24    日
                            書記官  張國仁

司法院資訊處製作；財團法人民間司法改革基金會備份。
